臺灣高等法院臺南分院刑事判決
上　訴　人
即　被　告　乙○○
上　訴　人
即　被　告　丁○○
共　　　同
選任辯護人　曾仁勇　律師
上列上訴人即被告因公共危險案件，不服臺灣臺南地方法院九十
三年度訴字第九三○號中華民國九十三年十月二十八日第一審判
決（起訴案號：臺灣臺南地方法院檢察署九十三年度偵字第七五
九二號），提起上訴，本院判決如下：
    主      文
上訴駁回。
    事      實
一、乙○○、丁○○二人於民國（下同）九十三年六月十二日晚
    間九時許，相約至臺南縣永康市○○○路五八八之一號甲○○所經營之「你好泰國餐廳」用餐消費，於九十三年六月十
    三日凌晨一時三十分許，因與鄰桌客人因細故發生爭執，丁○○並因而遭不明人士毆打，二人遂憤而離開該店，離去後
    因二人心有未甘，意圖報仇，明知該餐廳為營業場所，平時
    均有人在內使用，屬現有人所在之建築物，竟仍基於放火燒
    燬該建築物之犯意聯絡，於翌（十三）日凌晨二時許，推由
    丁○○駕駛車號Ｚ六－八六一○號自用小客車搭載乙○○，
    先至臺南縣永康市○○路附近之便利商店，由乙○○下車前
    去購買玻璃瓶裝之酒類數瓶及打火機一只，再於同日凌晨二
    時十五分許，前往臺南縣永康市○○路二段六四一號永大加
    油站，由丁○○向該加油站員工索取二只空保特瓶，並購買
    一百元（約四點四九公升）之九五無鉛汽油裝於該二只保特
    瓶內，取得上開汽油後，乙○○即將先前購得玻璃瓶內之酒
    類倒掉，並把上開所購買之汽油裝入玻璃瓶中，再以布條塞
    四分許，由丁○○駕駛上揭車輛搭載乙○○至前開餐廳門口
    ，由乙○○以打火機點燃其中一瓶汽油彈後，再擲向該餐廳
    後隨即駕車逃逸，惟因該瓶汽油彈未擲入餐廳內，而僅在餐
    廳前之馬路上起火燃燒，乙○○、丁○○未達目的，即由丁○○駕駛車輛再次折迴該餐廳門口，由乙○○以同樣方式再
    丟擲汽油彈二瓶，惟仍投擲於餐廳門前之馬路而未中餐廳，
    後因乙○○不慎點燃車上之剩餘汽油彈，導致上揭自用小客
    車起火燃燒，經附近加油站及統一超商員工緊急搶救後，丁○○、乙○○二人始倖免於難，嗣經警獲報前往處理而查獲
    乙○○及丁○○，並扣得購油發票一紙，而查獲上情。
二、案經甲○○訴由臺南縣警察局永康分局報請臺灣臺南地方法
    院檢察署檢察官偵查起訴。
    理      由
一、前揭事實，業據上訴人即被告丁○○、乙○○迭於警偵訊、
    原審及本院審理時坦承不諱（見警卷第二頁、第七頁、第八
    頁、偵查卷第八頁、原審卷第十八頁、第五二頁、本院九十
    四年四月六日審判筆錄第二頁、第三頁、第十七頁、第十八
    頁），核與證人即「你好泰國餐廳」老闆娘甲○○、證人即
    加油站員工林臻彥、伍俊安，證人即統一超商員工林小龍等
    分別於警詢時、本院所為證述上開餐廳店外遭人丟擲汽油彈
    ，並有一部自小客車號Ｚ六─八六一０號車內起火，並停車
    至餐廳對面加油站前等情節大致相符（見警卷第十頁、第十
    三頁、第十四頁、第十八頁、第二十頁至第二二頁、本院審
    判筆錄第五頁至第六頁），證人即當時據報前往現場處理之
    警員丙○○亦於本院審理時證稱：上開汽油彈落點位置在商
    店前面，伊當時有拍照，在機車道上靠人行道邊緣，機車道
    離建築物商店門口有一公尺多等情無訛（見本院審判筆錄第
    三頁至第四頁），且被告丁○○、乙○○至加油站購買汽油
    之行為，並有卷附之購油發票正本及影本各一張在卷可稽（
    見警卷第二七、二八頁）。另查，位在臺南縣永康市○○○
    路五八八之一號「你好泰國餐廳」門口前馬路，呈現燃燒而
    燻黑之痕跡，且被告丁○○所駕駛之自小客車亦起火燃燒而
    受損，此有現場照片十四幀附卷可稽（見警卷第三一頁至第
    三七頁），而被告丁○○、乙○○二人亦因此受有灼燒之傷
    害，亦有奇美醫學中心診斷證明書二紙在卷可稽（見警卷第
    二九頁、第三十頁），綜上所查事證，足認被告二人自白核
    與事實相符，本件事證已臻明確，被告二人犯行洵堪認定。
二、按刑法第一百七十三條第一項所稱「現有人所在之建築物」
    ，雖係以該建築物現有人所在為條件，惟並不必以放火當時
    果有人在內為必要，而應以該建築物於平時有人在內使用為
    已足（最高法院九十一年度臺非字第二三一號判決參照）。
    復按刑法第一百七十三條第一項放火燒燬現有人所在之建築
    物罪，須有放火燒燬之行為，為其構成要件之一。而所謂放
    火，乃指故意以火力傳導於特定之目的物，使其燃燒之意。
    又所謂燒燬，係指火力燃燒，喪失物之效用而言，必須其物
    喪失主要效用，始得謂放火既遂（最高法院七十六年度臺上
    字第八二三○號、八十六年臺上字第四三一一號判決參照）
    。查本案位於臺南縣永康市○○○路五八八之一號之「你好
    泰國餐廳」係供人至店內用餐消費之場所，為平日有人在店
    內使用之建築物，況案發時雖已非營業時間，証人即老闆娘
    甲○○尚在店內，業據甲○○於本院到庭證實（見本院審判
    筆錄第六頁），依上開說明，該餐廳平時既為有人在內使用
    之營業場所，自屬刑法第一百七十三條第一項「現有人所在
    之建築物」無訛。復查，被告丁○○、乙○○所製造之玻璃
    瓶，裝滿汽油後瓶口塞緊布條點燃投擲落地時，玻璃瓶破裂
    ，汽油四濺，因汽油具有極高速之延燒性，隨即四處流竄延
    燒，自有以火力傳導至特定之目的物使其燃燒之功能，被告
    丁○○、乙○○將前開以玻璃瓶製作之汽油彈丟擲於「你好
    泰國餐廳」門口，玻璃瓶經爆裂後已在該餐廳門口前馬路上
    燃燒，自達於實行刑法第一百七十三條第一項放火之著手階
    段，然因火勢未延燒至該餐廳，是前開「你好泰國餐廳」建
    築物本體顯然尚未因火力燃燒而達喪失效用之程度，被告丁○○、乙○○二人放火行為自屬未遂。核被告乙○○、丁○○二人所為，係犯刑法第一百七十三條第三項、第一項之放
    火燒燬現有人所在之建築物未遂罪。被告乙○○、丁○○二
    人彼此間皆有犯意聯絡及行為分擔，均為共同正犯。乙○○
    、丁○○二人雖有二次投擲汽油彈行為，然此係基於單一目
    的放火燒燬現有人所在建築物之犯意所為二次舉動之接續行
    為，應屬單純一罪，僅論以一個放火燒燬現有人所在建築物
    未遂罪。又被告二人均已著手於犯罪行為之實施，惟未生燒
    燬上開現有人所在建築物之結果，係未遂犯，爰均依刑法第
    二十六條前段規定，予以減輕其刑。
三、原審以被告事證已臻明確，因予適用刑法第第二十八條、第
    一百七十三條第三項、第一項、第二十六條前段，審酌被告
    僅因與他人於用餐時因細故而起爭執，即製作極具危險性之
    汽油彈放火欲燒毀平時公眾得出入頻仍之餐廳，竟不顧店內
    是否有人仍執意為之，而投擲汽油彈未中目標時，即刻折返
    繼續丟擲，顯見其欲放火燒燬該餐廳之決意甚堅，對他人生
    命安全所生之危險性甚大，以及犯後均坦承犯行，態度尚佳
    等一切情狀，各量處有期徒刑四年，以資懲儆。核其認事用
    法俱無不合，量刑亦稱妥適。被告等上訴意旨猶執陳詞，空
    言指摘原判決量刑過重不當，請求撤銷原判決，並無可取，
    為無理由，應予駁回。
據上論結，應依刑事訴訟法第三百六十八條，判決如主文。
本案經檢察官曾銘芳到庭執行職務。
中　　華　　民　　國　　94　　年　　4 　　月　　27　　日
                  刑事第二庭　　審判長法　官　葉居正
                                      法　官　李文福
                                      法　官　莊俊華
以上正本證明與原本無異。
如不服本判決，應於收受本判決後十日內向本院提出上訴書狀。
其未敘述上訴理由者並得於提起上訴後十日內向本院補提理由書
狀（均須按他造當事人之人數附繕本）「切勿逕送上級法院」。
　　　　　　　　　　　　　　　　　　　書記官　廖明娟
中　　華　　民　　國　　94　　年　　4 　　月　　28　　日
附錄法條：
中華民國刑法第一百七十三條：
放火燒燬現供人使用之住宅或現有人所在之建築物、礦坑、火車
、電車或其他供水、陸、空公眾運輸之舟、車、航空機者，處無
期徒刑或七年以上有期徒刑。
失火燒燬前項之物者，處一年以下有期徒刑、拘役或五百元以下
罰金。
第一項之未遂犯罰之。
預備犯第一項之罪者，處一年以下有期徒刑、拘役或三百元以下
罰金。
